臺灣高等法院高雄分院刑事判決　　　　　　　　　　九十三年度上易字第三七四號
　　上　訴　人　臺灣高雄地方法院檢察署檢察官
　　被　　　告　甲○○
　　選任辯護人　徐文彬律師
右上訴人因被告違反臺灣地區與大陸地區人民關係條例案件，不服臺灣高雄地方法院
九十二年度簡上字第五一二號中華民國九十三年六月十日第一審判決（聲請簡易判決
處刑案號：九十二年度偵字第一二○八七號），提起上訴，本院判決如左：
      主  文
原判決撤銷。
甲○○共同連續違反臺灣地區人民，未經許可不得為大陸地區之教育機構在臺灣地區
從事居間介紹之行為，處有期徒刑陸月，如易科罰金以參佰元折算壹日。如附表所示
之物沒收。
      事  實
一、甲○○係設於高雄市○○路三七三號「京大國際顧問有限公司」（以下簡稱京大
    公司）之負責人，明知臺灣地區人民、法人、團體或其他機構，須經許可始得為
    大陸地區之教育機構在臺灣地區從事居間介紹之行為，其未經主管機關許可，竟
    與吳美慧、方千斌、李欣燁共同意圖營利，並基於概括犯意，自九十一年三月間
    起（李欣權自九十一年十二月間起至九十二年三月中旬離職時止），連續以「京
    大公司」、「台灣京華國際教育學院」等名義，在未取得中共官方正式授權之情
    況下，透過在國內報章刊登廣告、親友介紹、架設京華國際教育網站等方式對外
    招攬客戶，為大陸北京大學、中南大學、南京中醫藥大學等學校在台從事居間介
    紹之工作，由李欣燁、吳美慧負責櫃檯、文書建檔工作，方千斌負責充任公司與
    客戶簽約時之見證人及轉寄被告自大陸寄回台灣之大陸學校招生簡章給客戶等工
    作（吳美慧、方千斌、李欣燁部分業據簡易處刑確定），其方式，係由甲○○、
    吳美慧、李欣燁接聽客戶來電洽詢之電話後，向客戶解說該公司之相關業務情形
    ，並請客戶填寫「京大公司諮詢調查表」留下客戶之基本資料及希望就讀之大陸
    學校資料，再由甲○○向客戶招攬生意，嗣成功獲得客戶之委託後，向客戶收取
    一百五十美元之報名費用，並進一步與客戶諮詢確定擬申請之大陸學校、科系，
    然後由甲○○與客戶雙方簽定「委託辦理契約書」，方千斌則充任雙方簽約時之
    見證人，被告與客戶約定之委託辦理費用，係按受理委託之情形不同，而收取介
    於美金一萬元至二萬元之間之代辦費用，於雙方簽定「委託辦理契約書」時，客
    戶須先繳交百分之三十之代辦費用，嗣如客戶順利取得大陸學校之入學許可，並
    到學校註冊之一星期後，再行支付所餘之百分之七十代辦費用，所收取之費用除
    由甲○○用以支付打點大陸學校主管人員之費用及公司之員工薪資、辦公開銷外
    ，其餘由甲○○所獨得。計於九十一年三月至九十二年四月間，先後受理嚴曼菁
    、李志功、潘思璇、江孟青、胡嘯天、楊岱璇、王錦源、劉庭妤、廖立歆（公訴
    人誤載為廖立音）、陳訓蓉、許智先、許嘉舫、曾慧筠（公訴人誤載為曾慧均）
    、黃妙芬等人之委託並收取費用，代辦大陸學校之入學申請事宜。嗣於九十二年
    四月十七日，經臺灣高雄地方法院檢察署檢察官指揮法務部調查局高雄市調查處
    先後搜索京大公司、高雄市○○區○○街十九號等處所後，扣得如附表一所示之
    物品，始知上情。
二、案經臺灣高雄地方法院檢察署檢察官法務部調查局高雄市調查處偵查後，聲請簡
    易判決處刑。
    　理  由
一、訊據被告甲○○，對右揭事實除辯稱前大部分都是學生來諮詢伊等，要申請那一
    學校，而後伊等再幫學生申請，伊等提供資料由學生自己決定讀那一所學校，餘
    均表示無意見，辯護意旨則以臺灣地區興大陸地區人民關係條例第二十三條所規
    定係「居間介紹」，自應屬為大陸地區學校居間介紹始構成犯罪，被告所為係為
    台灣地區之學生介紹，與法條規定不符云云。
二、經查被告與共犯吳美慧、李欣燁、方千斌等分工，而為事實欄所載之學生介紹或
    提供大陸地區學校之入學資料、代為申請入學等情，除為被告所坦承外，核與同
    案被告吳美慧、李欣燁等人於偵查中供述情節相符，並經證人即潘思璇之母彭嘉
    貞於調查局所為證述之情節相符，且同案被告方千斌亦自承伊確有充任被告與學
    員潘思璇之母彭嘉貞簽約時之見證人，另有如附表一所示之扣案資料及京華國際
    教育網站網頁內容十七頁、報紙告廣告影本二紙在卷可資為憑。
三、被告除爭執其與共犯吳美慧等於調查局、偵查中所為「居間介紹」之用語外，認
    渠等只是提供資料輔導協助就學云云，對渠等供述及證人彭嘉貞於調查局供述之
    證據能力並不爭執，且未於言詞辯論終結前聲明異議者，依刑事訴訟法第一百五
    十九條之五第二項自得為證據，又被告、辯護意旨並以前詞為辯，惟查大學入學
    係屬國家對於國民教育所提供之給付義務，其本質係屬國家為履行對於國民教育
    義務所提供之給付，而准予入學之性質係國家機關對於學生之授益行政處分，並
    非學校與學生間有成立私法上雙務契約，是以入學許可既非屬雙務契約，則臺灣
    地區與大陸地區人民關係條例第二十三條規定「臺灣地區、大陸地區及其他地區
    人民、法人、團體或其他機構，經許可得為大陸地區之教育機構在臺灣地區辦理
    招生事宜或從事居間介紹之行為」，其中之居間介紹自應依客觀事實是否有從中
    介紹，不能解釋成行為人與大陸地區之教育機構成立居間契約，由行為人為大陸
    地區之學校居間介紹訂約之機會，而由大陸地區學校支付行為報酬之契約，主管
    機關教育部八十八年十二月六日（八八）台陸字第八八一五二一五五號函亦謂：
    台灣地區、大陸地區及其他地區人民、法人團體或其他機構不得為大陸地區之教
    育機構在台灣地區辦理招生事宜或從事居間介紹之行為，該條文未及輔導民眾赴
    大陸地就學事宜，惟有關代為招生或介紹（含居間介紹）他人前往大陸地區或在
    台灣地區辦理招生考試，均不予許可；故本案被告既已提供大陸地區前揭學校入
    學資料了事實欄所載之學生，並向學生家長收取費用，更代為申請辦理入學手續
    ，實已符合前揭法條居間介紹之構成要件，被告及辯護人前揭所辯均無足採，此
    外並有扣案如附表所示之證物足資佐證，本案被告犯罪事證明確，犯行洵堪認定
    。
四、核被告為大陸教育機構居間介紹，所為係違反臺灣地區與大陸地區人民關係條例
    第二十三條之規定，應依同條例第八十二條規定處斷，公訴人聲請簡易處刑書雖
    認被告係為大陸教育機構招生，惟犯罪事實欄已記載居間介紹之事實，本院自得
    就居間介紹之犯罪事實加以審理，又該條例經政府於九十二年十月二十九日修正
    公布，八十二條修正之條文自九十三年三月一日施行，經比較新舊法，以裁判時
    之新法有利於被告，自應適用修正公布後之該條例第八十二條處斷，被告與吳美
    慧、方千斌、李欣燁間，有犯意聯絡及行為分擔，均為共同正犯（李欣燁在任職
    期間），渠等多次犯行，時間緊接，犯罪構成要件相同，顯係基於概括犯意為之
    ，為連續犯，應以一罪論，並依法加重其刑。原審未予詳查，遽為被告無罪之諭
    知，即有未當，檢察官上訴意旨以此指摘原判決不當，為有理由，自應予撤銷改
    判，審酌被告罔顧法令，為圖私利而觸法，及其素行，犯後態度，所得利益及其
    他一切犯罪情狀，量處如主文所示之刑，並諭知易科罰金之折算標準，用示懲儆
    。扣案如附表所示之物，為被告所有供犯罪所用之物，依法沒收之，另扣案楊岱
    璇入學清華大學申請資料、王錦源入學申請資料、劉庭妤入學北京大學申請資料
    、嚴曼菁入學清華大學申請資料、江孟青入學北京中醫藥大學申請資料、京大公
    司團體人員獎金試用法公佈表、京大公司招攬赴大陸求學學費資料、大陸北京大
    學等五校授權趙志昌推薦入學證明書、京大公司中國商銀三民分行存摺、大陸全
    國職稱統考報名資料及費用數據、大陸北京大學等學校收費標準資料、大陸中南
    大學等校入學通知書、洪伯明與方慶耀來往書信、京華國際教育留學委任合同、
    京大公司二○○三年度計劃、京大公司留學合約書、李志功入學南京中醫藥大學
    申請資料、京大公司委託辦理契約書、京大公司委任合約書、大陸南京中醫藥大
    學等校錄取通知書，或非屬被告所有、或與本案犯罪無關，或經本院認無沒收之
    必要，爰不予沒收之。
五、公訴人聲請簡易處刑雖以被告甲○○有為大陸地區教育機構招生，惟經查被告只
    是為居間介紹之行為，並無招生之犯行，因公訴人認此部分與前揭有罪部分係屬
    實質上一罪關係，爰不另為無罪之諭知。
據上論結，應依刑事訴訟法第三百六十九條第一項前段、第三百六十四條、第二百九
十九條第一項前段，臺灣地區與大陸地區人民關係條例第八十二條、刑法第十一條前
段、第二條第一項前段、第二十八條、第五十六條、第四十一條第一項、第三十八條
第一項第二款，罰金罰鍰提高標準條例第二條判決如主文。
本案經檢察官陳建年到庭執行職務。
中　　　華　　　民　　　國　　九十三　　年　　 十二 　　月　　 十六 　　日
　　　　　　　　　　　　　　　臺灣高等法院高雄分院刑事第八庭
                                  審判長法官  洪慶鐘
                                  　　　法官  李淑惠
                                  　　　法官  趙文淵
右正本證明與原本無異。
不得上訴。
　　　　　　　　　　　　　　　　　　　書記官  吳新貞
中　　　華　　　民　　　國　　九十三　　年　　　十二　　月　　　二十　　日
附錄：本判決論罪科刑法條：
臺灣地區與大陸地區人民關係條例第八十二條
違反第二十三條規定從事招生或居間介紹行為者，處一年以下有期徒刑、拘役或科或
併科新臺幣一百萬元以下罰金。
附表：扣押物品清單
  ┌────────────────────────┬──────┬───┐
  │ 扣押物品名稱                                   │ 數量（頁） │編號  │
  ├────────────────────────┼──────┼───┤
  │ 諮詢調查表                                     │ 16         │貳    │
  ├────────────────────────┼──────┼───┤
  │ 範本資料                                       │ 3          │拾參  │
  ├────────────────────────┼──────┼───┤
  │ 廣告資料影本                                   │ 2          │拾柒  │
  └────────────────────────┴──────┴───┘
